【裁判字號】    90,台上,1712
【裁判日期】    900322
【裁判案由】    違反著作權法
【裁判全文】
最高法院刑事判決                                九十年度台上字第一七一二號
    上訴人  台灣高等法院台中分院檢察署檢察官
    被  告  甲○○
右上訴人因被告違反著作權法案件，不服台灣高等法院台中分院中華民國八十七年十
一月十八日第二審判決（八十七年度上訴字第三五八號，起訴案號：台灣台中地方法
院檢察署八十五年度偵字第一○一一五號），提起上訴，本院判決如左：
    主  文
上訴駁回。
    理  由
按刑事訴訟法第三百七十七條規定，上訴於第三審法院，非以判決違背法令為理由，
不得為之。是提起第三審上訴，應以原判決違背法令為理由，係屬法定要件。如果上
訴理由狀並未依據卷內訴訟資料，具體指摘原判決不適用何種法則或如何適用不當，
自應認其上訴為違背法律上之程式，予以駁回。本件檢察官上訴意旨略稱：(一)查原判
決理由：謂「告訴人於本院（按即原審）亦供明，查扣之音樂目錄中，只有鄧麗君之
懷念金曲有侵害寶麗金公司之著作權，其餘部分未侵害其他告訴人之著作權」，而對
告訴人寶麗金唱片行股份有限公司（下稱寶麗金公司）等依ＧＯＬＤＥＮ目錄、訂購
單、扣案三捲盜版帶等物部分所提告訴而後經台中檢署起訴之事實，未予審究，殊有
違誤。蓋告訴人等本來僅對ＧＯＬＤＥＮ目錄、訂購單、扣案三捲盜版帶等物提起告
訴，而非僅指鄧麗君目錄中部分提起告訴，是以告訴人等絕無可能供明ＧＯＬＤＥＮ
目錄部分未侵權，原審顯有誤會，其判決自有與卷證不符及已受請求事項未予判決之
違背法令。(二)被告甲○○違反著作權法之事實，業據告訴人等提出郵政劃撥儲金存款
收據及購得之盜版錄音帶三捲與被告印發之郵購品目錄、訂購單廣告回信信封（收件
人甲○○），郵政劃撥儲金存款通知單（收款人印載李美珠）、空白牛皮紙信封（收
信人印載台中郵政第一二六四號信箱）各一份與各該著作權人之著作權證明資料乙冊
為證，復有李美珠上述郵政劃撥儲金帳戶對帳單二冊附卷可資佐證，原審未予詳酌，
徒以上述告訴人等之代理人供明未侵權之誤解，維持被告無罪之判決，其判決亦不無
理由不備之違背法令等語。
惟查本件原判決以公訴意旨雖稱被告自民國八十二年十月間起至八十四年七月間止經
營郵購業務，為便於訂購及付款而以其妻李美珠（尚不知情）之名義申請設立之台中
郵政四○○第二六四七號信箱及0000000之九郵政劃撥儲金帳號，並印製訂購
單、郵政劃撥儲金存款通知單、信封、郵購物品目錄，在全省各校園廣泛散發推銷，
所販賣之物品則為擅自重製侵害著作權人滾石有聲出版社有限公司、飛碟企業有限公
司、寶麗金公司、藍與白唱片有限公司、上華國際企業股份有限公司、點將股份有限
公司、福茂唱片音樂股份有限公司、瑞星唱片有限公司、科藝百代股份有限公司、巨
石音樂有限公司之鄧麗君懷念金曲、吳倩蓮、溫兆倫、王傑、林憶蓮、陳雷、鄺美雲
、張清芳等人主唱之愛上一個人等數百首音樂著作，每捲盜版錄音帶售價新台幣（下
同）一百元，每購滿十捲加贈一捲，訂購五捲以下者須自付郵資，訂購者須以現金袋
或郵政劃撥之方式付款，大量傾銷牟利，並以之為常業，經受害著作權人以郵政劃撥
方式購得盜版錄音帶後，提出告訴，因認被告犯有著作權法第九十四條之罪嫌云云，
而經審理結果，以查扣之音樂目錄中，只有鄧麗君之懷念金曲有侵害寶麗金公司之著
作權，其餘部分未侵害其他告訴人之著作權，此經告訴人等之代理人簡伊平在原審陳
述甚明，對照告訴人等提出之鄧麗君錄音著作名冊所附之著作權執照亦明。又被告所
擬販售之鄧麗君懷念金曲之售價為一千一百九十元，交易之方式為試驗買賣，即買受
人於取得貨品後，經七天之鑑賞期，滿意後始行寄款項，此有專輯海報一本可稽，
而依郵局檢送之第0000000之九號帳戶，自八十年二月九日迄八十四年七月二
十二日止之多次入款，均無一一九○元或其倍數之收入款，此觀之上開帳戶資料即明
（證物外放），從而尚難證明被告有販賣之情，而台中縣警察局霧峰分局於八十五年
五月十三日至台中縣大里市○○路○段日新二巷三十四號搜索時，未查扣任何盜版唱
片或任何與侵害著作權有關之音樂帶，有扣押筆錄可按，顯見被告並無販賣或意圖販
賣而持有或陳列之情，至於告訴人等所提出之000000000號之出貨單及五百
元之郵政劃撥儲金存款收據五百元，此部分既經告訴人等之代理人供明無侵害著作權
之情，即毋庸加以審究，此外又查無其他積極證據足以證明被告有前開犯行，其犯罪
自屬不能證明，因而維持第一審諭知被告無罪之判決，駁回檢察官在第二審之上訴，
已明其認定之理由，從形式上觀察，並無違背法令之情形存在。而告訴人等之代理
人簡伊平於原審經訊以：「被告所賣之錄音帶分別侵害了你所代理的那幾家公司的著
作權﹖」，答稱：「只有鄧麗君部分侵害了寶麗金公司的著作權，其餘部分則沒有」
，上開代理人既已明確指稱被告所販賣之錄音帶，除鄧麗君懷念金曲部分侵害寶麗金
公司之著作權外，其餘錄音帶則未侵害其他告訴人公司之著作權，原判決採為有利被
告之判決基礎，要無採證與卷證資料不符之違法。再除鄧麗君懷念金曲目錄部分外，
被告所販賣之其他錄音帶既未侵害著作權，而又查無明確證據證明被告有販賣鄧麗君
之懷念金曲錄音帶，則告訴人等所提出被告販賣金曲之目錄、訂購單、扣案三捲錄音
帶、訂購單廣告回信信封、郵政劃撥儲金存款通知單、空白牛皮紙信封、告訴人等著
作權證明資料、李美珠郵政劃撥儲金帳戶對帳單二冊，均不足作為被告犯罪之證明，
原判決縱未予審酌，亦難指摘為有理由不備或有已受請求之事項未予判決之違法。檢
察官上訴意旨，並未依據卷內訴訟資料為具體之指摘，核與法律規定得為第三審上訴
理由之違法情形不相適合，其上訴為違背法律上之程式，應予駁回。
據上論結，應依刑事訴訟法第三百九十五條前段，判決如主文。
中      華      民      國     九十     年      三      月    二十二    日
                              最高法院刑事第十庭
                                  審判長法官  莊  登  照
                                        法官  洪  明  輝
                                        法官  蔡  清  遊
                                        法官  黃  一  鑫
                                        法官  林  永  茂
      右正本證明與原本無異
                                              書  記  官
中      華      民      國     九十     年      三      月    二十八    日


司法院資訊處製作；財團法人民間司法改革基金會備份。
